【裁判字號】    97,交聲,1040
【裁判日期】    971017
【裁判案由】    聲明異議
【裁判全文】
臺灣高雄地方法院刑事裁定            97年度交聲字第1040號
原處分機關  交通部公路總局高雄區監理所
異  議  人
即受處分人  甲○○
上列異議人即受處分人因違反道路交通管理處罰條例案件，對於
交通部公路總局高雄區監理所97年5 月12日所為之處分（原處分
案號：高監自裁字第裁00-000000000號），聲明異議，本院裁定
如下：
    主  文
原處分撤銷。
甲○○所有之汽車不依限參加定期檢驗，處罰鍰新臺幣玖佰元，
並吊扣其牌照，至檢驗合格後發還。
    理  由
一、原處分意旨略以：異議人即受處分人甲○○（下稱異議人）
    所有車號YV-0878 號自小客車，於民國97年4 月14日，因該
    車不依限於97年2 月24日參加定期檢驗之違規事由，經原處
    分機關交通部公路總局高雄區監理所以高監車字第80270532
    4 號舉發違反道路交通管理事件通知單（下稱舉發通知單）
    開單舉發，復於97年5 月12日經原處分機關以「不依限參加
    定期檢驗」為由，以高監自裁字裁00-000000000號違反道路
    交通管理事件裁決書裁處「罰鍰新臺幣玖佰元整，並註銷牌
    照，責令驗車」等語。
二、異議意旨略以：異議人所有之YV-0878 號自小客車，前因駕
    駛人林三外於97年1 月19日8 時25分許，暫停於桃園市○○
    街193 號，疑因以併排停車為由遭違規拖吊案件（本院97年
    度交聲字第686 號聲明異議案件），致異議人受裁處新臺幣
    （下同）1,200 元罰鍰，異議人認該案程序違法提出申訴，
    在此期間，異議人曾於97年2 月10日左右至龜山鄉鑫龍汽車
    檢驗廠驗車，惟該廠告知上開車輛因前案申訴中，管制該車
    無法進行驗車，復因高雄區監理所前案作業疏失，異議人於
    97年3 月10日收受高雄區監理所高監自字第0970005325號函
    文時，文中要求異議人於97年2 月25日前繳納罰鍰，致異議
    人無所適從，嗣異議人於97年3 月13日再次申訴，高雄區監
    理所始將繳納罰款期限改至97年4 月13日，但此時驗車期限
    已過，故本件原處分機關裁決YV-0878 車輛逾期未驗車之情
    事，實不合理，亦不符違反道路交通管理事件統一裁罰基準
    及處理細則第5 條及第67條相關規定，為此聲明異議，請求
    撤銷原處分云云。
三、按汽車不依限期參加定期檢驗者，處汽車所有人900 元以上
    1,800 元以下罰鍰；逾期1 個月以上者並吊扣其牌照，至檢
    驗合格後發還，逾期6 個月以上者，註銷其牌照；汽車所有
    人或駕駛人應於向公路監理機關辦理汽車檢驗、各項登記或
    換發牌照、執照前，繳清其所有違反本條例尚未結案之罰鍰
    ，道路交通管理處罰條例第17條第1 項及第9 條之1 分別定
    有明文。又聲明異議，無停止執行之效力，但依法裁定停止
    執行者，不在此限，道路交通案件處理辦法第15條亦有明文
    。
四、經查：
  (一)異議人所有上開車輛，應於97年2月24日參加定期檢驗，然
    因逾期未參加檢驗，經原處分機關逕行舉發等情，為異議人
    所不爭執，並有前揭舉發通知單、裁決書各1 紙在卷可稽。
    異議人雖以前揭情詞置辯，惟車輛檢驗係屬「行政管制」事
    項，於車輛未報廢或註銷牌照前，車主均有義務行政檢驗，
    而異議人所有上開車輛於應參加檢驗時，尚無報廢或已遭註
    銷牌照之情事。再者，聲明異議並無停止執行之效力，異議
    人倘就另案尚未繳清之罰鍰聲明異議，於經法院裁定之前，
    仍有繳納之義務。是異議人依限期參加定期檢驗之義務，縱
    認有前案併排停車事件不服舉發或裁決處分而申訴或聲明異
    議中，仍須先繳清罰款再行驗車，以於期限內辦理汽車檢驗
    。倘該另案嗣經監理所裁決或法院裁定不罰，再將其先前已
    繳或溢繳之罰鍰退還。則異議人因未先行繳納前案之罰鍰，
    致其汽車檢驗遭汽車檢驗單位拒絕，應屬可歸責於自己之事
    由，致未依限參加檢驗。異議人主張其因前案進行申訴，致
    其所有上開車輛未能受檢云云，自屬無據。
  (二)又按領有牌照之汽車所有人應於指定日期前後1 個月內持行
    車執照、新領牌照登記書向公路監理機關申請檢驗，道路交
    通安全規則第44條第1 項定有明文。本件汽車指定檢驗日期
    為97年2 月24日，異議人至遲應於汽車指定檢驗日期後之1
    個月內即97年3 月24日前進行汽車檢驗，惟迄原處分機關於
    97年5 月12日裁罰為止，異議人均未進行汽車檢驗，確有不
    依限期參加定期檢驗之違規行為明確。
五、原處分機關乃依道路交通管理處罰條例第17條第1 項規定，
    處罰鍰9 百元，並註銷牌照，固非無見，惟前開車輛之定期
    檢驗最後期限為97年3 月24日，已如前述，故本件原處分裁
    決時之97年5 月12日，距最後應檢驗日期雖逾1 個月以上，
    但尚未逾6 個月，依據道路交通管理處罰條例第17條第1 項
    規定，應吊扣該汽車牌照，至檢驗合格後發還。從而，異議
    人前開異議雖無理由，然原裁定既有不當，仍應由本院將原
    處分撤銷，爰依道路交通管理處罰條例第17條第1 項款規定
    、違反道路交通管理事件統一裁罰基準表之規定，分別裁處
    如主文第1 項、第2 項所示，以資適法。
六、據上論斷，應依道路交通案件處理辦法第20條前段，裁定如
    主文。
中    華    民    國    97    年    10    月    17    日
                    交通法庭    法  官  曾鈴
以上正本證明與原本無異。
如不服本裁定，應於收受送達後5 日內向本院提出抗告狀。
中    華    民    國    97    年    10    月    24    日
                                書記官  曾秀鳳


司法院資訊處製作；財團法人民間司法改革基金會備份。
